臺灣雲林地方法院刑事判決　　　　　　　　　　　　　九十一年度易字第二五二號
　　公　訴　人　臺灣雲林地方法院檢察署檢察官
　　被　　　告　甲○○
右列被告因賭博案件，經檢察官提起公訴（九十一年度偵字第一六一九號）及台灣彰
化地方法院檢察署檢察官移送併辦（九十一年度偵字第二六０一號），本院判決如左
：
    主  文
甲○○以賭博為常業，處有期徒刑參月，如易科罰金，以參佰元折算壹日。
扣押之電動賭博機具「雲豹大瑪莉」參台、「滿貫大亨」壹台、「彈珠台」陸台、「
水果盤」肆台（均含ＩＣ板）及賭資新台幣參佰元均沒收。
    事  實
一、甲○○前於民國（下同）八十七年、八十八年間，因犯賭博案件（其中八十七年
    係因擺設賭博性電動玩具而與不特定賭客賭博財物），經台灣台南地方法院、台
    灣屏東地方法院各判處罰金五千元，甫分別於八十七年五月七日、八十八年七月
    二十六日繳清罰金執行完畢（未構成累犯）。詎其猶不知悛悔，竟不思循正當工
    作以維持生計，明知未依電子遊戲場業管理條例規定辦理營利事業登記者，不得
    經營電子遊戲場業，竟自九十一年一月間某日起，以迄同年四月十九日晚間十九
    時許止，未經向主管機關申請設立登記，在屏東縣不詳道路旁、雲林縣西螺鎮○
    ○路與修文路路口、彰化縣北斗鎮○○路一五０號前之公共場所，擅自擺設電子
    遊戲機「雲豹大瑪莉」三台、「滿貫大亨」一台、「水果盤」四台、「彈珠台」
    六台與不特定人賭博財物，「雲豹大瑪莉」之賭法係由賭客以每次最少新台幣（
    下同）十元硬幣投入機具後把玩，以一比一之比例開分（即一元兌換一分），並
    在螢幕上之圖樣（如西瓜、荔枝等）押注分數、跑燈，若燈號停下時，位在所押
    注之圖樣，即可獲得倍數不等之分數，並得由機台之退幣孔獲得與分數等值之現
    金，倘機台內之硬幣不足支付賭客所贏得之現金，則由甲○○以玩具布偶或汽水
    飲料替代而給付賭客；若非在所押注之圖樣，機台上之分數則依押注之分數自動
    扣減，分數暨賭資悉歸甲○○取得。「滿貫大亨」、「彈珠台」賭法為由賭客以
    每次最少十元硬幣投入機具後把玩，以十比一之比例開分，若賭贏則可依贏得倍
    數不等之分數向甲○○以一分兌換十元現金或玩偶，賭輸則賭資全歸甲○○所有
    ，「水果盤」之賭法則為以一百元換取開分四千分，贏一萬分可兌換現金一百元
    ，賭輸則機台內賭資全歸甲○○所有，以此射倖性之賭博方式計算輸贏，並以之
    為常業而賴以維生。嗣於九十一年四月十五日晚間六時四十五分許，甲○○在雲
    林縣西螺鎮○○路與修文路路口，擺設前開供賭博所用之電子遊戲機「雲豹大瑪
    莉」三台營業，甫經二名姓名、年籍身份不詳之賭客把玩電子遊戲機，而與甲○
    ○對賭完畢離去後，為警當場查獲，除當場扣得前開供賭博所用之電子遊戲機（
    含ＩＣ板）三台外，並在該三台機具內各起獲四十元、五十元及六十元賭資（共
    計一百五十元）。復於九十一年四月十九日晚間二十二時二十分許，甲○○在彰
    化縣北斗鎮○○路一五０號前擺設前開供賭博所用之電子遊戲機「滿貫大亨」一
    台、「彈珠台」六台、「水果盤」四台，為警當場查獲，除當場扣得前開供賭博
    所用之電子遊戲機（均含ＩＣ板）十一台外，並在該十一台機具內起獲一百五十
    元之賭資。
二、案經雲林縣警察局西螺分局報請台灣雲林地方法院檢察署檢察官偵查起訴，及台
    灣彰化地方法院檢察署檢察官移送併辦。
    理  由
一、右揭事實，業據被告甲○○迭於警、偵訊中及本院審理時坦承不諱，核與證人即
    當日現場查獲員警林茂全於偵查中證述之情節相符，並有扣案之前開供賭博所用
    電子遊戲機「雲豹大瑪莉」三台、「滿貫大亨」一台、「彈珠台」六台、「水果
    盤」四台（均含ＩＣ板）及賭資三百元可證，此外，復有照片三幀在卷可稽。且
    被告自承伊沒有其他工作，靠擺設電動賭博機具賺取生活費用等語，被告顯有賴
    以維生，以之為常業之意思，是本件事證已臻明確，被告犯行堪予認定。
二、按經營電子遊戲場業，應依公司法或商業登記法辦理公司或商業登記；未依電子
    遊戲場業管理條例規定辦理營利事業登記者，不得經營電子遊戲場業，電子遊戲
    場業管理條例第十條第一項前段、第十五條分別定有明文。本件被告甲○○在未
    辦理營利事業登記之情形下，以流動攤販之型態經營電子遊戲場業，且與不特定
    人賭博，並以此為常業，核其所為，除違反電子遊戲場業管理條例第十五條之規
    定，應依同條例第二十二條規定論處外，尚犯刑法第二百六十七條之常業賭博罪
    。移送併辦部分，雖未據公訴人起訴，惟與被告前開經公訴人起訴並認定為有罪
    部分之犯行有連續犯裁判上一罪關係，為起訴效力所及，自為本院所得併予審究
    ，附此敘明。按法律上之行為概念，不能單純自行為人客觀上之外在舉動即遽以
    判定，而應自行為之實質內涵加以觀察，依規範而為價值判斷。易言之，即以法
    律規範對行為所為責難何在，作為判斷之關鍵。電子遊戲場業管理條例第二十二
    條未核准登記經營電子遊戲場業罪之構成要件，係以行為人既已違反辦理營利事
    業登記之作為義務，仍擅自經營電子遊戲場業，所應受非難評價者應係未為登記
    之不作為本身，此與常業賭博罪須以積極外顯之賭博舉動為其構成要件，且應受
    非難者乃行為人違反禁止義務而為積極作為之情形，迥然有異，當無法律上之一
    行為可言。又因賭博性電動玩具本為電子遊戲場業管理條例第十一條規定應為機
    具類別之登記，是被告未依規定辦理登記而經營電子遊戲場業，應可視為遂其常
    業賭博犯行之方法行為，二者間有方法結果之牽連關係，應從一重之常業賭博罪
    處斷。公訴人認被告所犯上開二罪間，係以一行為同時觸犯之，為想像競合犯，
    尚有誤會。爰審酌被告前有多次賭博犯行，仍不知悔改，長期擺放電動賭博機具
    ，且擺放之機具為數不少，對社會風氣有不良影響，惟考量現經濟不景氣，被告
    又已五十三歲（有其年籍資料在卷可按），謀職不易，又犯後態度良好，坦承犯
    行等一切情狀，量處如主文第一項所示之刑，並諭知易科罰金之折算標準。扣案
    之前開供賭博所用電子遊戲機「雲豹大瑪莉」三台、「滿貫大亨」一台、「彈珠
    台」六台、「水果盤」四台（均含ＩＣ板）為當場賭博之器具，賭資三百元，為
    在賭之財物，均依刑法第二百六十六條第二項宣告沒收。
三、據上論斷，應依刑事訴訟法第二百九十九條第一項前段、電子遊戲場業管理條例
    第二十二條、刑法第十一條前段、第二百六十七條、第二百六十六條第二項、第
    五十五條、第四十一條第一項前段、罰金罰鍰提高標準條例第一條前段、第二條
    ，判決如主文。
本案經檢察官蔣得龍到庭執行職務。
中      華      民      國      九十一      年      七      月  十六    日
                                         臺灣雲林地方法院刑事第二庭
                                             法  官  潘雅惠
右正本證明與原本無異。
如不服本判決，應於送達後十日內，向本院提出上訴狀。（須附繕本）
                                             書記官  曾玲玲
中      華      民      國      九十一      年      七      月  十六    日
電子遊戲場業管理條例第十五條
未依本條例規定辦理營利事業登記者，不得經營電子遊戲場業。
電子遊戲場業管理條例第二十二條
違反第十五條規定者，處行為人一年以下有期徒刑、拘役或科或併科新台
幣五十萬元以上二百五十萬元以下罰金。
中華民國刑法第二百六十七條
 (常業賭博罪)
以賭博為常業者，處二年以下有期徒刑，得併科一千元以下罰金。
